【裁判字號】    92,訴,2100
【裁判日期】    920714
【裁判案由】    清償借款
【裁判全文】
臺灣臺北地方法院民事判決                        九十二年度訴字第二一００號
    原      告  世華聯合商業銀行股份有限公司
    法定代理人  甲○○
    訴訟代理人  丙○○
    被      告  天豐企業股份有限公司
    兼
    法定代理人  乙  ○
右當事人間請求清償借款事件，本院判決如左：
    主    文
被告應連帶給付原告新台幣伍佰拾玖萬柒仟貳佰拾貳元，及自民國九十一年九月
三日起至清償日止，按年息百分之八點六六計算之利息，並自民國九十一年九月三日
起至清償日止，按上開利率百分之二十計算之違約金。
訴訟費用由被告連帶負擔。
    事    實
甲、原告方面：
一、聲明：如主文第一項所示。
二、陳述：被告天豐企業股份有限公司以被告乙○及訴外人徐望、汪文理為連帶保證
    人，共同簽發本票二紙，並提供不動產設定抵押權予原告，先後於民國（下同）
    八十八年九月十八日及八十九年七月十九日向原告借用新台幣（下同）七百萬元
    及五百萬元，約定利息均按年息百分之八點六九計算（後於九十年四月十八日調
    降為年利率百分之八點六六），逾期清償在六個月以內者，按上開利率百分之十
    ，超過六個月者，按上開利率百分之二十計付違約金，借款期限為一年，按月攤
    還本息，如有一期延遲，其餘債務即視為全部到期。詎被告借款後，僅就第一筆
    借款攤還本金八十萬七千二百六十九元，及繳納前開二筆借款之利息至九十年四
    月十七日、九十年四月十八日之利息外，其餘部分迄未清償，依約定書第六條之
    約定，業已喪失期限利益，債務視為全部到期。而前開被告提供設定抵押權之不
    動產，業經原告聲請本院民事執行處於九十一年九月二日以八百零八萬八千元拍
    定，截至九十一年九月二日止，原告對被告之債權本金、利息、違約金及執行費
    用合計為一千二百八十一萬四千三百七十三元，獲分配七百四十一萬七千一百四
    十一元，惟仍不足受償五百三十九萬七千二百三十二元，且因此不足款項亦已逾
    期給付超過六個月，並請求依約定利率百分之二十計付違約金，爰依約提起本訴
    ，請求被告連帶清償如文所示。
三、證據：提出約定書及本票各二紙、本院九十年民執洪字第一四七四九號分配表通
    知書、本院九十年民執洪字第一四七四九號陳報債權通知書等件（均影本）為證
    。
乙、被告方面：
    被告未於言詞辯論期日到場，亦未提出書狀作何聲明或陳述。
    理    由
甲、程序方面：
一、兩造業於授信約定書第十四條約定，合意以本院為第一審管轄法院，是本院自有
    第一審管轄權，合先敘明。
二、本件被告未於言詞辯論期日到場，核無民事訴訟法第三百八十六條所列各款情形
    ，應依原告之聲請，由其一造辯論而為判決。
乙、得心證之理由：
一、原告主張被告天豐企業股份有限公司以被告乙○及訴外人徐望、汪文理為連帶保
    證人，共同簽發本票二紙，並提供不動產設定抵押權予原告，先後於八十八年九
    月十八日及八十九年七月十九日向原告借用七百萬元及五百萬元，約定利息均按
    年息百分之八點六九計算（後於九十年四月十八日調降為年利率百分之八點六六
    ），逾期清償在六個月以內者，按上開利率百分之十，超過六個月者，按上開利
    率百分之二十計付違約金，借款期限為一年，按月攤還本息，如有一期延遲，其
    餘債務即視為全部到期。詎被告借款後，僅就第一筆借款攤還本金八十萬七千二
    百六十九元，及繳納前開二筆借款之利息至九十年四月十七日、九十年四月十八
    日之利息外，其餘部分迄未清償，依約定書第六條之約定，業已喪失期限利益，
    債務視為全部到期。而前開被告提供設定抵押權之不動產，業經原告聲請本院民
    事執行處於九十一年九月二日以八百零八萬八千元拍定，截至九十一年九月二日
    止，原告對被告之債權本金、利息、違約金及執行費用合計為一千二百八十一萬
    四千三百七十三元，獲分配七百四十一萬七千一百四十一元，惟仍不足受償五百
    三十九萬七千二百三十二元及約定之違約金之事實，已據其提出提出約定書二紙
    、本票二紙、本院九十年民執洪字第一四七四九號分配表通知書、本院九十年民
    執洪字第一四七四九號陳報債權通知書等件為證，核屬相符，自堪信為真實。
二、按稱消費借貸者，謂當事人一方移轉金錢或其他代替物之所有權於他方，而約定
    他方以種類、品質、數量相同之物返還之契約，民法第四百七十四條定有明文。
    復按保證債務之所謂連帶，係指保證人與主債務人負同一債務，對於債權人各負
    全部給付之責任者而言，最高法院四十五年臺上字第一四二六號著有判例可參。
    故兩造間既有消費借貸契約，原告既依約撥款共計一千二百萬元予被告天豐企業
    股份有限公司，被告天豐企業股份有限公司即應依約償還。被告天豐企業股份有
    限公司未能依約清償，被告乙○既為被告天豐企業股份有限公司之連帶保證人，
    被告即應就此一借款債務負連帶清償之責。
三、按連帶債務之債權人，得對於債務人中之一人或數人或其全體，同時或先後請求
    全部或一部之給付。連帶債務未全部履行前，全體債務人仍負連帶責任。民法第
    二百七十三條定有明文。又按（消費借貸之）借用人應於約定期限內，返還與借
    用物種類、品質、數量相同之物，未定返還期限者，借用人得隨時返還，貸與人
    亦得定一個月以上之相當期限，催告返還。民法第四百七十八條亦有明定。而遲
    延之債務，以支付金錢為標的者，債權人得請求依法定利率計算之遲延利息。但
    約定利率較高者，仍從其約定利率。當事人得約定債務人不履行債務時，應支付
    違約金。同法第二百三十三條第一項、第二百五十條第一項亦分別定有明文。再
    連帶保證者，乃保證人與主債務人連帶負債務履行責任之保證，具有連帶債務之
    性質。且保證債務，除契約另有訂定外，包含主債務之利息、違約金、損害賠償
    及其他從屬於主債務之負擔，民法第七百三十九條、第七百四十條均有明定。查
    被告天豐企業股份有限公司既積欠原告有如前述之本金、利息及違約金未為清償
    ，另被告乙○既為被告天豐企業股份有限公司之連帶保證人，依約自應對被告天
    豐企業股份有限公司之債務負連帶清償之責。
四、從而，原告依消費借貸及連帶保證契約請求被告連帶給付原告借款餘額五百三十
    九萬七千二百三十二元及自九十一年九月三日起至清償日止，按年息百分之八點
    六六計算之利息，並自九十一年九月三日起至清償日止，按上開利率百分之二十
    計算之違約金，為有理由，應予准許。
丙、結論：
    本件原告之訴為有理由，依民事訴訟法第三百八十五條第一項前段、第七十八條
    、第八十五條第二項，判決如主文。
中      華      民      國    九十二    年      七      月      十四    日
                              民事第三庭法      官  林振芳
右為正本係照原本作成
如對本判決上訴，須於判決送達後廿日內向本院提出上訴狀
中      華      民      國    九十二    年      七      月      十五    日
                                        法院書記官  葛映嵐


司法院資訊處製作；財團法人民間司法改革基金會備份。
